臺灣臺中地方法院刑事判決　　　　　　　　　　　　　九十三年度易字第七五九號
　　公　訴　人　臺灣臺中地方法院檢察署檢察官
　　被　　　告　甲○○
右列被告因恐嚇案件，經檢察官聲請以簡易判決處刑（聲請案號：九十二年度偵字第
二三九○號），本院臺中簡易庭認不宜以簡易判決處刑，簽移本院刑事庭改依通常程
序審理，本院判決如左：
    主  文
甲○○無罪。
    理  由
一、公訴意旨略以：被告甲○○之妻徐美卻（業經本院以九十二年度易字第一九二八
    號判處拘役四十日確定）係告訴人乙○○之胞姐。徐美卻前因家產細故與告訴人
    發生爭執，被告竟基於恐嚇危害他人安全之概括犯意，先於民國九十一年九月九
    日下午七時三十分許，在告訴人設於臺中縣大里市○○路仁化黃昏市場之攤位，
    以「如果你去報警，就要打死你。」等加害告訴人生命、身體之事實，出言恐嚇
    告訴人，復於翌日下午四時許，至告訴人前揭攤位，再以「如果你還在那邊賣竹
    筍，就要讓你斷手斷腳。」等加害告訴人生命、身體之事實，出言恐嚇告訴人，
    均使告訴人心生畏懼，致生危害於告訴人生命、身體之安全。案經告訴人訴請偵
    辦，因認被告犯刑法第三百零五條恐嚇致生危害於安全罪嫌。
二、按犯罪事實應依證據認定之，無證據不得認定犯罪事實，又不能證明被告犯罪者
    ，應諭知無罪之判決，刑事訴訟法第一百五十四條第二項及第三百零一條第一項
    分別定有明文。次按刑事訴訟法上所謂認定犯罪事實之證據，係指足以認定被告
    確有犯罪行為之積極證據而言；如未能發現相當證據或證據不足以證明，自不能
    以推測或擬制之方法，以為裁判基礎（最高法院二十九年上字第三一○五號、四
    十年臺上字第八十六號判例參照）。而告訴人之告訴，係以使被告受刑事訴追為
    目的，是其陳述是否與事實相符，仍應調查其他證據以資審認（最高法院五十二
    年臺上字第一三○○號判例參照）。又刑事訴訟法第一百六十一條已於九十一年
    二月八日修正公布，其第一項規定：檢察官就被告犯罪事實，應負舉證責任，並
    指出證明之方法。因此，檢察官對於起訴之犯罪事實，應負提出證據及說服之實
    質舉證責任。倘其所提出之證據，不足為被告有罪之積極證明，或其指出證明之
    方法，無從說服法院以形成被告有罪之心證，基於無罪推定之原則，自應為被告
    無罪判決之諭知（最高法院九十二年臺上字第一二八號判例參照）。本件公訴人
    認被告涉恐嚇罪嫌，係以告訴人之指訴，並有錄音帶一卷及錄音內容譯文一份在
    卷可資佐證，為其論據。訊據被告堅決否認有公訴人所指恐嚇危害於安全之犯行
    ，辯稱：九十一年九月九日，伊確實有去乙○○的攤位，因為那天乙○○說伊與
    伊的太太徐美卻欠人家很多錢，要倒了，說伊與徐美卻要霸佔他的財產，徐美卻
    聽了很生氣才打乙○○一個耳光，伊只是告訴乙○○不要在外面亂說話，並未恐
    嚇乙○○，也沒有說要給乙○○斷手斷腳，至於有沒有拿起竹筍，伊忘記了；十
    日那天下午伊沒有去乙○○的攤位等語。
三、經查：
（一）告訴人就右揭指述，固提出其錄製證人李盧秀蓮於審判外陳述之錄音帶一卷及
      錄音內容譯文一份為證，雖被告並未於言詞辯論終結前就前開證據係屬證人於
      審判外之陳述，而不得作為證據為聲明異議，仍得為本院認定事實所憑，惟該
      錄音係告訴人於案發後與證人李盧秀蓮對談時所錄製，已難證明案發當時之情
      況，且告訴人就該譯文內容所稱係屬證人李盧秀蓮所為陳述之部分，雖有「他
      用棍子恐嚇你，我有看到。」之語，然核與告訴人於本案偵、審中歷次所為指
      訴或證述，均未提及被告曾以棍子對其恐嚇一節，已有未合。況告訴人既對於
      被告以前開言詞為恐嚇提出告訴，如證人李盧秀蓮前開譯文內容所述屬實，則
      告訴人就被告持棍子恐嚇之部分，豈有不提告訴之理？再者，證人李盧秀蓮於
      偵查中已向檢察官結證稱：九十一年九月九日下午七點就收攤了，所以未曾在
      七點半左右看到乙○○與他姐姐徐美卻發生口角，伊租的攤位旁邊是甲○○的
      家，攤位的對面是甲○○的工廠，伊根本未看到他們吵架，在收攤位之前，伊
      都沒有看到徐美卻、甲○○及吳茂松，隔天下午伊有看到甲○○拿乙○○攤位
      上的筍子互敲，叫他不要亂說話，其他沒有說，伊只知道這些而已等語（見偵
      查卷第四五、四六頁），並未證稱曾聽見被告對告訴人有何恐嚇之言語，反而
      與被告所辯述之情節大致相符。是關於證人李盧秀蓮之證述，無論係告訴人提
      供之錄音帶及錄音內容譯文，亦或證人於偵查中之結證，均未就告訴人所指述
      之情節提供任何之佐證。
（二）告訴人於本院審理中雖以證人身分到庭，在負擔偽證罪之刑責下仍證述被告對
      其有恐嚇之言語（詳如後述，見本院卷第四一至四三頁），惟其基於使被告受
      刑事訴追為目的之告訴人地位仍未變異。繼以告訴人與被告間之紛爭，尚有告
      訴人告訴被告之妻徐美卻違反家庭暴力防治法之傷害案件及告訴人告訴被告之
      子吳茂松之傷害案件，此有本院九十二年度易字第一九二八號確定判決書（下
      稱易字第一九二八號判決書）及臺灣臺中地方法院檢察署九十二年度偵字第二
      三九○號不起訴處分書各一份（下稱偵字第二三九○號不起訴處分書）附於偵
      查卷可稽，足見證人即告訴人與被告間之嫌隙已深，則其就於本院對被告所為
      之指訴，或所為之證言，有無誇大，是否偏頗，均堪置疑。參以告訴人於警詢
      及偵查中雖指訴上情，然於本院審理中以證人身分到庭時，卻對檢察官所為之
      詰問答稱：「（九十一年九月九日下午七時三十分在仁化黃昏市場，被告在何
      種情形下，對你做何事？）被告來到我的攤位，拿一支竹筍對我的頭比手畫腳
      ，說要讓我斷手斷腳，李盧秀蓮在旁邊有看到，．．．，被告當天一人前往我
      的攤位。」、「（是否記得九十一年九月十日到地檢署按鈴控告被告前一天到
      底發生何事，所以你才到地檢署按鈴控告？）時間太久，不太記得。」、「（
      你在地檢署按鈴控告被傷害時間、地點和後來告被告第一次恐嚇時間、地點完
      全相同，到底九十一年九月九日晚上七時三十分是被傷害還是被恐嚇？如果是
      被恐嚇，為何在九十一年九月十日按鈴控告時，不一併告訴被告恐嚇？）九十
      一年九月九日晚上七時三十分是被我姐姐傷害、當時吳茂松及被告也有去，但
      被告只有在旁邊，當我準備打電話給我太太時，被告有說給他死給他死，但我
      去找其他人來作證，沒有人願意作證，我怕被他反訴誣告，所以這部分我沒有
      告他，是隔天下午四時多我攤位才擺好，被告才來找我，拿著竹筍指著我的頭
      ，說我在外面亂講話，要讓我斷手斷腳。」等語（見本院卷第四一至四三頁）
      ，足見告訴人亦已因時間經過而不能對於其前所指訴被告為恐嚇犯行之時間為
      確切之描述，而難遽以為認定被告犯行之依據，揆諸前開說明及最高法院判例
      意旨，自不能單以告訴人於警、偵訊之指訴，即為被告不利之認定。
（三）末查，刑法第三百零五條所謂致生危害於安全，係指受惡害之通知者，因其恐
      嚇，生安全上之危險與實害言（最高法院二十六年渝非字第十五號判例參照）
      。查告訴人於警詢時雖指稱被告於上開時地，以「如果你去報警，就要打死你
      。」或「如果你還在那邊賣竹筍，就要讓你斷手斷腳。」等語出言恐嚇，已足
      以使其心生恐懼，然被告之上開言詞究否對告訴人生安全上之危險與實害，自
      應就告訴人與被告對話之全部內容，及對於當時紛爭所生之事由予以審酌，倘
      被告因告訴人之激怒，而有氣憤怨懟之言語，並非出於恐嚇之主觀犯意，自難
      認定為恐嚇危害安全。況告訴人與被告既為妻舅關係，則告訴人對於被告之脾
      氣應甚為瞭解，告訴人對於被告之前開言詞是否造成內心畏怖，亦當從被告為
      前開言語後，告訴人之反應審酌之。查被告於準備程序中供稱：於九十一年九
      月十一日告訴人找他太太跟另外幾個人來打伊的太太及女兒，告訴人已經被起
      訴等語，核與證人李盧秀蓮於偵查中結證稱：正確日期忘記了，乙○○的老婆
      有帶人到甲○○的工廠，發生打架，之後看到有人拿滅火器噴，整個工廠都是
      煙霧，發生打架的經過伊都不清楚，因為有客人在伊的攤位上試穿衣服等情相
      符，參以前揭易字第一九二八號判決書及偵字第二三九○號不起訴處分書，足
      見告訴人與被告間之紛爭非止於此一端，且互有往返，是被告縱有告訴人所指
      訴之言詞，亦難認告訴人之主觀上有何畏懼，否則告訴人若果生心生畏懼，豈
      可能於翌日（十一日），即由其太太帶人至被告之工廠騷擾，是告訴人指稱：
      因被告為前開恐嚇之言詞，致伊心生畏懼云云，尚難採信。
四、此外，復查無其他積極之證據足資證明被告確有公訴人所指恐嚇危害安全之犯行
    ，被告之犯罪事實即屬不能證明，依法自應諭知無罪之判決。
據上論斷，應依刑事訴訟法第四百五十二條、第三百零一條第一項判決如主文。
本案經檢察官丙○○到庭執行職務。
中      華      民      國    九十三    年      八      月      五      日
                              臺灣臺中地方法院刑事第十一庭
                                  審判長法  官  蔡  名  曜
                                        法  官  郭  書  豪
                                        法  官  黃  渙  文
右正本證明與原本無異。
如不服本判決，應於送達後十日內向本院提出上訴狀（須附繕本），上訴於臺灣高等
法院臺中分院。
                                        書記官
中      華      民    國    九十三    年      八      月      五      日
